【裁判字號】    96,勞訴,220
【裁判日期】    971114
【裁判案由】    給付薪資
【裁判全文】
臺灣臺北地方法院民事判決             96年度勞訴字第220號
原      告  甲○○
訴訟代理人  王瑩雅律師
複代理人    顏瑞成律師
被      告  榮民工程股份有限公司
                      統一編號.
法定代理人  乙○○
訴訟代理人  劉志鵬律師
            陳文靜律師
上列當事人間請求給付薪資事件，本院於民國97年10月28日言詞
辯論終結，判決如下：
    主      文
被告應給付原告新臺幣貳佰貳拾玖萬貳仟零肆拾元，及自民國九
十六年十一月十日起至清償日止，按年息百分之五計算之利息。
訴訟費用由被告負擔。
本判決於原告以新臺幣捌拾萬元供擔保後，得假執行；被告如以
新臺幣貳佰貳拾玖萬元為原告預供擔保，得免為假執行。
    事實及理由
壹、程序方面：
    按「公營事業依公司法規定設立者，為私法人，與其人員間
    ，為私法上之契約關係，雙方如就契約關係已否消滅有爭執
    ，應循民事訴訟途徑解決」，為大法官305 號解釋所揭意旨
    。本件被告係依公司法規定設立之公營事業，原告為其所屬
    人員，並保留公務員身分，原告訴請被告給付工資，所涉兩
    造間契約關係是否存在之先決問題，雖與公務員法令之適用
    有關，惟依上開大法官解釋意旨，仍屬私法關係之爭執應循
    民事訴訟解決。原告據以提起本訴，並無不合。被告爭執原
    告提起本件訴訟前，應先提行政訴訟確定兩造間法律關係云
    云，尚不足取，合先敘明。
貳、實體方面：
一、原告主張：被告原為行政院國軍退除役官兵輔導委員會（下
    稱退輔會）所屬事業機構，於民國87年7 月1 日改制為依公
    司法設立之股份有限公司後，仍屬國營事業。原告係被告改
    制前，依派用人員派用條例進用，於被告之臺北地下鐵路施
    工處擔任薦派第七職等組員。被告改制為公司並於93年4 月
    1 日實施新人事薪資制度後，原告就退撫資遣權益，仍保留
    公務員身份。惟被告改制後，為緊縮業務精簡人員以利移轉
    民營，乃於93年6 月14日以「榮工人字第09300106 44 號」
    令資遣原告，並自93年6 月30日生效。惟被告以上開人事令
    資遣原告，業經行政法院認定不生效力。原告既未經合法資
    遣，與被告間之任職關係應仍存在，被告自應給付原告自93
    年7 月1 日起至96年10月31日止，按原告被違法資遣前每月
    工資新臺幣（下同）57,301元計算之工資，合計2,292,040
    元。惟被告拒不給付，為此提起本訴，聲明請求被告給付原
    告2,292,040 元，及自起訴狀繕本送達翌日起至清償日止，
    按年息5%計算之利息等情。
二、被告辯稱：被告係依據主管機關退輔會核定之「配合移轉民
    營第五梯次專案裁減人員作業規定」，辦理原告之資遣，參
    照最高法院91年度台上字1297號民事判決要旨，公營事業依
    據經上級機關核定修正公布之裁減人員處理要點裁減人員，
    係屬合法。是原告縱具有公務人員兼具勞工身份，被告亦得
    依上開作業規定資遣原告。而被告裁減人員之核定程序，依
    據「榮民工程股份有限公司配合移轉民營第五梯次專案裁減
    人員實施程序」第伍項第四點規定：「四、核定：本公司人
    事室彙整覆議結果名冊連同會議紀錄陳報董事長，經核定後
    報輔導會，副知各原陳報單位據以執行。如為職員，各單位
    人事室或管理室應即通知各當事人填寫退休（資遣）事實表
    ；連同經歷證明文件及其他有關要件報本公司辦理」；另就
    裁減人員之裁減遣離日期，上開實施程序第陸項第一點則規
    定：「一、裁減人員均以其自行選擇之生效日為準，計畫性
    裁減人員再申訴經本公司裁減委員會駁回後，拒不填寫自請
    裁減表者，以開始實施裁減後最後一個月之最後一日為離退
    日期，離退日之次月一日為裁減生效日」。原告係計畫性裁
    減人員，其就被列入計畫裁減人員一事提出再申訴，經被告
    裁減委員會駁回後，又拒不填寫自請裁減表，故被告依上開
    實施程序第陸項第一點之規定，以開始實施裁減最後一個月
    之最後一日即93年6 月30日為離退日期，應無違誤等語。並
    聲明請求駁回原告之訴，如受不利判決，願供擔保請准免為
    假執行。
三、查被告原為退輔會所屬事業機構，於87年7 月1 日改制為依
    公司法設立之股份有限公司後，仍屬國營事業。原告係被告
    改制前，依派用人員派用條例進用，於被告之臺北地下鐵路
    施工處擔任薦派第七職等組員。被告改制為公司並於93 年4
    月1 日實施新人事薪資制度後，原告就退撫資遣權益，仍保
    留公務員身份。被告改制後，為緊縮業務精簡人員以利移轉
    民營，乃於93年6 月14日，以「榮工人字第09300106 44 號
    」令資遣原告，並自93年6 月30日生效等情，均為兩造所不
    爭之事實。本件有爭執者，僅在被告於93年6 月14日以「榮
    工人字第0930010644號」令資遣原告，是否生終止兩造間契
    約關係之效力而已。
四、經查，原告於被告發布93年6 月14日「榮工人字第09300106
    44號」資遣令時，係為被告提供勞務之勞工，並受領工資，
    被告當時亦已改制為私法人公司，則應認當時兩造間具有勞
    僱關係。依91年6 月12日修正公佈之勞動基準法第3 條第3
    項前段規定：「本法適用於一切勞雇關係」，兩造間勞僱關
    係應有勞動基準法之適用。又原告係公務員兼具勞工身分，
    依勞動基準法第84條規定，有關其派免事項，應適用公務員
    法令之規定。而規範派用人員之「派用人員派用條例」，關
    於派用人員之資遣，並無明文規範，依同條例第10條規定，
    應準用公務人員有關法律之規定。又銓敘法規中有關公務人
    員之資遣，係於公務人員任用法規定之。準此，有關派用人
    員之資遣，即應準用公務人員任用法第29條第1 項規定：「
    各機關公務人員，具有左列情形之一者，得由機關長官考核
    ，報經上級主管機關核准，予以資遣．．．」辦理。據此規
    應，公營事業就其所屬具公務員身分勞工之資遣，即應先報
    請其主管機關核准後，始得資遣該勞工。本件原告既為被告
    所屬具公務員身分之勞工，依上開說明，資遣原告，自應先
    經被告之主管機關即退輔會核准後，始得通知原告予以資遣
    ，並不得由被告逕行發布資遣原告之人事命令。此徵諸本院
    調取兩造間就系爭資遣爭執所提起之臺北高等行政法院94年
    度訴字第1655號行政訴訟事件卷宗，核閱其內輔助參加人銓
    敘部於95年12月14日言詞辯論時陳稱：「本件當事人資遣處
    分應由退輔會為之」等語（見該事件卷宗第377 頁），並參
    酌該卷內所附退輔會93年4 月29日以輔人字第0930004077號
    函核定該會與被告之人事權責劃分表中，有關被告人員之資
    遣、撫卹部分明載：凡以公務人員法令辦理退休、資遺、撫
    卹之人員，同董事長、總經理、副總經理，均由退輔會核轉
    （定），而與以勞動基準法辦理退休、資遣、撫卹之人員係
    由被告逕行核定有別等情（見該事件卷宗第266 至268 頁）
    ，益見被告未報經退輔會核准前，尚不能逕行資遣原告。雖
    被告辯稱伊係依據退輔會核定之「配合移轉民營第五梯次專
    案裁減人員作業規定」，辦理原告之資遣，參照最高法院91
    年度台上字1297號民事判決要旨，公營事業依據經上級機關
    核定修正公布之裁減人員處理要點裁減人員，係屬合法等語
    。惟觀諸被告所提出之上開作業規定第拾參項明定：「．．
    ．公務員兼具勞工身分者．．．均按現行作業程序報由退輔
    會核定（備）或核轉」，可見被告據此作業規定亦應先報由
    退輔會核准原告之資遣案，始能據以資遣原告。至於被告另
    辯稱其依退輔會核定之「榮民工程股份有限公司配合移轉民
    營第五梯次專案裁減人員實施程序」第伍項第四點、第陸項
    第一點規定，以開始實施裁減最後一個月之最後一日即93年
    6 月30日為原告離退日期，應無違誤等語。然定原告離退日
    期，仍應以原告已受合法資遣為前提，而依上開裁減實施程
    序第肆點第2 項第4 款規定：「．．．本公司裁減委員會開
    會審查通過後，報請退輔會核布資遣．．．」，參酌前揭說
    明，此項規定乃指原告等被裁減人員，仍應由退輔會核定並
    發布資遣始生效。則縱依此實施程序之規定，原告之資遣，
    仍不得逕由被告發布資遣令為之。是據上所述，被告未先經
    報奉退輔會核准，即逕行發布93年6 月14日「榮工人字第09
    30010644號」令資遣原告，自屬無效之人事命令，不生終止
    兩造間契約關係之效力。
五、原告既未經合法資遣，與被告間之勞僱關係應仍存在，自得
    請求被告續付工資。而原告主張其於上開不生效力之資遣令
    發布時，工資每月為57,301元，為被告所不爭。則原告請求
    被告給付自93年7 月1 日起至96年10月31日止共40個月之工
    資，合計2,292,040 元（57,301×40），即無不合。末按給
    付有確定期限者，債務人自期限屆滿時起，負遲延責任；遲
    延之債務，以支付金錢為標的者，債權人得請求依法定利率
    計算之遲延利息；應付利息之債務，其利率未經約定，亦無
    法律可據者，週年利率為百分之五，民法第229 條第1 項、
    第233 條第1 項前段、第203 條定有明文。從而，原告請求
    被告給付2,292,040 元及自起訴狀繕本送達翌日即96年11月
    10日起至清償日止，按年息5%計算之利息，為有理由，應予
    准許。
六、兩造陳明願供擔保請為宣告假執行或免為假執行，經核均與
    規定相符，爰分別酌定相當之擔保金額予以宣告。
七、依民事訴訟法第78條，第390 條第2 項、第392 條第2 項，
    判決如主文。
中    華    民    國    97    年    11    月    14    日
                        勞工法庭  法  官  黃明發
以上正本係照原本作成
如對本判決上訴，須於判決送達後20日內向本院提出上訴狀
中    華    民    國    97    年    11    月    17    日
                                  書記官  陳怡如


司法院資訊處製作；財團法人民間司法改革基金會備份。
